【裁判字號】    92,台上,4583
【裁判日期】    920821
【裁判案由】    殺人
【裁判全文】
最高法院刑事判決                              九十二年度台上字第四五八三號
    上  訴  人  甲○○
右上訴人因殺人案件，不服台灣高等法院台南分院中華民國九十二年六月二十三日第
二審判決（九十二年度上重訴字第五三九號，起訴案號：台灣台南地方法院檢察署九
十一年度偵字第一○三九○號、九十二年度偵字第一五二五號），提起上訴，本院判
決如左：
    主  文
上訴駁回。
    理  由
本件原判決認定：上訴人甲○○因失業而於民國九十一年九月十七日，前往台南縣關
廟鄉○○街二九八巷三號旁其父劉其財向方楊椹承租之套房居住。同年九月二十四日
上午，方楊椹見上訴人在該租處飲酒時（未達於精神耗弱之程度），以年輕人整日在
家喝酒不外出工作等語叨唸，致上訴人心生不滿，竟基於殺人之犯意，於同日下午一
時三十分許，趁方楊椹在上址客廳座椅熟睡之際，手戴棉質手套持水果刀朝方楊椹之
胸部、腹部猛刺多刀，致方楊椹之(1)前胸（高一○九公分、左二公分處）受有二‧七
〤○‧七公分之穿刺傷，進入右肋膜腔並劃過心包膜之脂肪組織、(2)左上腹（距腳跟
高九十五公分、左十四公分處）受有二‧五〤○‧七公分之穿刺傷，深入左肋膜腔、
(3)左上腹（距腳跟高九十九公分、左十四公分處）受有二‧三〤一公分之穿刺傷，深
入右肋膜腔，造成右肋膜積血六○○ＣＣ、(4)位於距腳跟高一百公分、左十六公分處
，受有二〤一公分之穿刺傷，深入左肋膜腔、(5)左前臂背側（距腕部八公分處）受有
三〤三公分之切割傷，形成游離皮瓣、(6)左上臂背側（距腕部二八公分處）受有三〤
一公分之穿刺傷，造成皮下出血、(7)左上臂背側（距腕部四十四公分處）受有三〤一
公分之穿刺傷，進入左肋膜腔、(8)左肩背側（高一二六公分、左八公分處）受有二〤
一公分刺傷、(9)背部中央（距腳跟高一二二公分處）受有三〤○‧二公分刺傷、(10)背
部左側（高一一七公分處）受有二‧五公分之表皮割傷；除上述刀創外，其前胸、背
部尚有多處點狀之刺傷。方楊椹遭上訴人刺殺後跌至地面，因不堪疼痛而左右翻滾，
上訴人為避免方楊椹大聲求救，復隨手拾起布塊猛力摀住方楊椹之嘴部，致其假牙卡
在咽喉部，隨即因銳器穿刺傷（造成心臟破裂、肋膜腔積血）、低容積性休克死亡。
上訴人於殺死方楊椹後，為籌措逃亡費用，又另行起意，意圖為自己不法之所有，在
方楊椹宅內一、二樓之客廳、廚房、臥室等處翻箱倒櫃，竊得新台幣六百元及日本明
治十三年製龍銀一枚（竊盜罪部分已判刑確定），得手後返回租處沐浴、更衣，再騎
乘機車離去，殺人用之水果刀（及血衣）則丟棄於垃圾堆（業經清潔隊清除，致未尋
獲）。方楊椹之女張方悅於翌（二十五）日上午十時許，前往探視其母時，發現方楊
椹已經死亡，立即報警處理。警方乃循線於同年十月一日下午一時三十分許，在高雄
市前鎮區將上訴人拘提到案，因而破獲等情。係依憑上訴人之自白；證人即發現命案
現場之張方悅之證述；上訴人經警拘提到案時，並在其身上扣得在命案現場竊得之日
本明治十三年製龍銀一枚；並有勘驗筆錄、驗斷書、相驗屍體證明書及法務部法醫研
究所鑑定書等附卷可稽，以為論據。並敘明：(1)前揭事實，迭據上訴人在警訊時及偵
審中坦承不諱（核與發現命案現場之張方悅，及承辦警員張力文證述之情節相符）。
(2)方楊椹之胸部、腹部遭上訴人持水果刀猛刺多刀，受有前揭刀創傷，於跌至地面時
，復遭上訴人以布塊猛力摀住嘴部，致其假牙卡在咽喉部，因銳器穿刺傷，造成心臟
破裂、肋膜腔積血，低容積性休克死亡，其形成之過程為外力介入，屬於他殺，業經
檢察官督同法醫師相驗、鑑定明確，製有勘驗筆錄、驗斷書、相驗屍體證明書及法務
部法醫研究所91法醫所醫鑑字第一三六七號鑑定書等在卷可資證明。(3)上訴人持銳利
之水果刀，刺入被害人之胸、腹要害，致其心臟破裂、肋膜腔積血，復持布塊摀住其
嘴部（足見上訴人於行兇時，確有殺人之犯意），被害人之死亡與上訴人之殺人行為
，有因果關係。(4)上訴人雖稱：由於失業，在租處喝酒時，遭到方楊椹言語刺激，因
一時氣憤方持刀殺人。惟上訴人於殺人時尚知戴上手套（其後為籌措逃亡費用，又在
命案現場一、二樓之客廳、廚房、臥室等處翻箱倒櫃，竊取財物；得手後復返回其租
處沐浴、更衣，再騎乘機車將兇刀及血衣丟棄，旋即騎乘機車在市區、海濱等處繞行
，至同晚十一時許始返回租處就寢），顯見於犯罪時神智清醒，並未酒醉（亦即未達
於精神耗弱之程度），因認上訴人確有殺人之犯意及行為，為其所憑之證據及認定之
理由。而以第一審判決，認定上訴人所為，係犯刑法第二百七十一條第一項之殺人罪
，適用刑法第二百七十一條第一項、第三十七條第一項，並審酌上訴人年輕力壯，不
思奮力向上，於失業喝悶酒時，因細故即持刀刺殺年逾八十七歲之長者（方楊椹出生
於民國四年六月二日），致其心臟破裂、肋膜腔積血，且於被害人受重創倒地翻滾時
，為防止其求救，猶持布塊摀住嘴部，致當場死亡，其手段甚為殘忍，已泯滅人性，
且於犯罪後猶未與被害人家屬和解等一切情狀，量處無期徒刑，並宣告褫奪公權終身
，為無不合，予以維持，駁回上訴人在第二審之上訴，經核於法尚無違誤。又上訴人
係基於殺人之犯意，持水果刀朝方楊椹之胸部、腹部猛刺多刀，於其跌落地面，因不
堪疼痛而左右翻滾時，為避免其高聲呼救，又持布塊猛力摀住其嘴部，致當場死亡，
業據上訴人於檢察官偵查中坦承在卷（見偵查卷第八頁背面至第九頁背面），嗣於審
判中仍為相同之供述（見第一審卷第十四頁、原審卷第三十頁）。上訴意旨以：原審
未斟酌上訴人是否基於傷害之犯意，持刀刺傷方楊椹，因方楊椹跌落地面並呼救，上
訴人始拾取布塊摀住其嘴部，致造成死亡之結果；嗣上訴人因發現被害人已死亡或誤
認其死亡，始起意毀損屍體洩憤云云。乃上訴本院後始另行主張之新事實，並非依據
卷內資料執為指摘，且為單純事實之爭執，其上訴為無理由，應予駁回。
據上論結，應依刑事訴訟法第三百九十六條第一項，判決如主文。
中      華      民      國    九十二    年      八      月    二十一    日
                              最高法院刑事第十一庭
                                  審判長法官  呂  潮  澤
                                        法官  白  文  漳
                                        法官  陳  世  雄
                                        法官  孫  增  同
                                        法官  林  開  任
      右正本證明與原本無異
                                              書  記  官
中      華      民      國    九十二    年      八      月    二十五    日


司法院資訊處製作；財團法人民間司法改革基金會備份。
